【裁判字號】    99,易,807
【裁判日期】    991130
【裁判案由】    業務侵占
【裁判全文】
臺灣嘉義地方法院刑事判決               99年度易字第807號
公  訴  人  臺灣嘉義地方法院檢察署檢察官
被      告  林瑞祥
上列被告因業務侵占案件，經檢察官提起公訴（99年度偵字第77
97號），被告於本院行準備程序時就犯罪事實為有罪之陳述，經
本院合議庭裁定適用簡式審判程序，判決如下：
    主  文
林瑞祥犯業務侵占罪，捌罪，各處有期徒刑陸月，如易科罰金，
均以新臺幣壹仟元折算壹日。應執行有期徒刑捌月，如易科罰金
，以新臺幣壹仟元折算壹日。
    犯 罪 事 實
一、林瑞祥自民國98年10月1日起至99年6月30日止，受僱於址設
    嘉義市○區○○路347號6樓6室之台灣星堡保全股份有限公
    司嘉義分公司（下稱台灣星堡保全公司）擔任業務員，其業
    務包括向客戶收取保全費，並應於收取後7日內如數繳回公
    司，為從事業務之人，竟意圖為自己不法之所有，藉職務之
    便，收取下述客戶保全費用：
    (一) 98年12月30日在嘉義市○○路向吳俊松收取現金新台幣
       （下同）3萬5,000元。
    (二) 99年3月15日在嘉義縣民雄鄉林子尾67號向億年國際事業
       有限公司收取現金10萬6,000元。
    (三)99年4月30日在嘉義縣鹿草鄉後崛村山子腳51號向閎信有
      限公收取現金8,000元。
    (四) 99年5月10日在嘉義縣新港大潭村後湖2之1號向天成輸配
       電工程有限公司收取現金2萬6,000元。
    (五)99年5月18日在嘉義縣朴子市○○路○段477巷5號向中華幼
      稚園收取現金1萬元。
    (六)99年5月28日在嘉義縣朴子市○○路○段477巷5號向中華幼
      稚園收取現金1萬4,400元。
    (七)99年5月30日在嘉義縣鹿草鄉鹿東村11之16號附1向琴歌友
      會收取現金1萬2,600元。
    (八)99年6月10日在嘉義縣鹿草鄉後崛村山子腳51號向閎信有
      限公收取支票1萬8,700元。
    被告於收取上述款項後於繳回公司前，竟出於為自己不法所
    有之意圖，將為公司代收持有之前揭款項共23萬700元，以
    變易持有為所有之意思予以侵占入己，用以償還個人債務。
二、案經臺灣星堡保全公司訴由臺灣嘉義地方法院檢察署檢察官
    偵查起訴。
    理  由
一、本件經被告林瑞祥於本院準備程序時當庭表示認罪，而以簡
    式審判程序審理，此有本院準備程序筆錄及同日審判筆錄各
    一份附卷足憑，則依據刑事訴訟法第273條之2、同法第159
    條第2項之規定，不適用傳聞法則有關限制證據能力之相關
    規定，合先敘明。
二、上揭事實，業經被告於偵、審時坦承不諱，核與告訴代理人
    鄭博文指訴之情節相符，並有台灣星堡保全公司人員基本資
    料、新進員工服務志願書、勞動契約書、免稅額申報表、契
    約書、客戶切結書等資料附卷可稽，綜上事證，被告任意性
    自白確與事實相符，要屬無疑，本案事證明確，被告前開犯
    行，應堪認定。
三、查被告係任職台灣星堡保全公司，擔任業務員，收取保全費
    係其業務，為從事業務之人，核被告所為，係犯刑法第336
    條第2項業務侵占罪，又被告向客戶收取貨款後，應於7日內
    如數繳回公司，為告訴代理人鄭博文人於偵查時陳明可按，
    且為被告所坦承，又所謂集合犯是指立法者所制定之犯罪構
    成要件中，本就預定有數個同種類之行為將反覆實行之犯罪
    而言，將各自實現犯罪構成要件之反覆多數行為，解釋為集
    合犯，而論以一罪。是以對於集合犯，必須從嚴解釋，以符
    合立法本旨。觀諸刑法第336條第2項所定之業務侵占罪之構
    成要件文義，業務係指行為人持有物品之原因，非指侵占行
    為具有業務特質，實無從認定立法者本即預定該犯罪之本質
    ，必有數個同種類行為而反覆實行之集合犯行，故業務侵占
    罪難認係屬集合犯，被告利用業務之便，先後向個別客戶收
    受貨款，每次收受後即將之挪用以清償私人債務，侵占入己
    之時間、地點、款項迥然可分，公訴人認被告數次業務侵占
    犯行構成集合犯，而論以一罪，自非妥適。是被告先後8次
    侵占貨款之行為，顯係基於個別犯意為之，應分論併罰。爰
    審酌被告之素行，其為支付和解款而挪用款項之動機及目的
    ，利用職務機會侵占款項之手段；依其陳述，其離婚有2名
    子女之生活狀況；其高職畢業之智識程度；侵占金額為23萬
    餘元，犯後坦承犯行並與被害人達成和解，有聲請撤回告訴
    狀、和解書在卷可按（見99年度偵字第7797號偵查卷第14、
    15頁）等一切情狀，量處如附表所示之刑，並諭知易科罰金
    折算標準，並定應執行刑暨易科罰金折算標準。
四、據上論斷，應依刑事訴訟法第273條之1第1項、第299條第1
    項前段，刑法第336條第2項、第41條第1項前段、第51條第5
    款，刑法施行法第1條之1第1項、第2項前段判決如主文。
本案經檢察官陳昭廷到庭執行職務
中    華    民    國    99    年    11    月  30      日
                  刑事第二庭    法  官    沈福財
以上正本證明與原本無異。
如不服本判決應於收受判決後10日內向本院提出上訴書狀，並應
敘述具體理由；其未敘述上訴理由者，應於上訴期間屆滿後20日
內向本院補提理由書（均須按他造當事人之人數附繕本）「切勿
逕送上級法院」。告訴人或被害人如對於本判決不服者，應具備
理由請求檢察官上訴，其上訴期間之計算係以檢察官收受判決正
本之日期為準。
中    華    民    國    99    年    11    月  30      日
                                書記官    林美足
附錄本判決論罪之法條全文
刑法第335條第1項
意圖為自己或第三人不法之所有，而侵占自己持有他人之物者，
處5年以下有期徒刑、拘役或科或併科1千元以下罰金。
刑法第336條第2項
對於業務上所持有之物，犯前條第1項之罪者，處6月以上5年以
下有期徒刑，得併科3千元以下罰金。
前2項之未遂犯罰之。

司法院資訊處製作；財團法人民間司法改革基金會備份。
